【裁判字號】    97,審易,1711
【裁判日期】    971209
【裁判案由】    重利
【裁判全文】
臺灣高雄地方法院刑事判決            97年度審易字第1711號
公  訴  人  臺灣高雄地方法院檢察署檢察官
被      告  丁○○
            乙○○
上列被告等因重利案件，經檢察官提起公訴（97年度偵字第7787
號），本院改依簡式審判程序審理，判決如下：
    主  文
丁○○、乙○○共同犯重利罪，共柒罪，各處如附表1 所示之刑
。均應執行拘役壹佰拾伍日，如易科罰金，均以新臺幣壹仟元折
算壹日，扣案如附表2 編號1 至7 所示之物沒收。
    事實及理由
一、按本件被告丁○○、乙○○所犯，均係死刑、無期徒刑、最
    輕本刑為3 年以上有期徒刑以外之罪，其2 人就被訴事實為
    有罪之陳述，經本院告知簡式審判程序之旨，並聽取公訴人
    、被告2 人之意見後，認無不得或不宜改依簡式審判程序進
    行之處，爰依刑事訴訟法第273 條之1 第1 項，裁定本件改
    行簡式審判程序，合先敘明。
二、本件犯罪事實及證據，除犯罪事實中關於起訴書附表1 編號
    3 借貸利息欄中之「10天1 期，每1 萬元1000元利息」更正
    為「每月1 期，每1 萬元1000元利息」、利率欄中之「月息
    30分」更正為「月息10分」；附表1 編號10時間地點欄「於
    96年底某日許」更正為「於97年1 月31日前2 、3 星期某日
    」、借貸利息欄「10天1 期，每1 萬元1000元利息」更正為
    「借1 萬5000元實拿1 萬3500元，10天1 期，每1 萬元1000
    元利息」；附表1 編號11時間地點欄「於不詳時間」更正為
    「於96年10月22日」、借貸利息欄「10天1 期，每1 萬元10
    00元利息」更正為「借2 萬元實拿1 萬8000元，10天1 期，
    每1 萬元1000元利息」；附表1 編號12時間地點欄「於不詳
    時間」更正為「於96年10月22日後約1 個月某日」、借貸利
    息欄「10天1 期，每1 萬元1000元利息」更正為「借1 萬元
    實拿9000元，10天1 期，每1 萬元1000元利息」；犯罪事實
    「並扣得辛○○、陳豐霖、甲○○、庚○○、謝欲正及己○○等人之身份證件、丙○○之全民健保卡正本及因附表二、
    三所示之物」更正為「並扣得丁○○、乙○○所有之如附表
    2 所示之物」；事實與理由中之「謝欲正」均更正為「壬○○」、「陳豐霖」均更正為「戊○○」；證據部分補充「被
    告丁○○、乙○○於本院審理中之自白」外，餘均引用檢察
    官起訴書之記載，如附件。
三、核被告2 人所為，均係犯刑法第344 條之重利罪。被告2 人
    就前開犯行，均有犯意聯絡及行為分擔，為共同正犯。被告
    2 人對於被害人辛○○之2 次重利犯行、對於被害人庚○○
    之3 次重利犯行、對於被害人壬○○之2 次重利犯行、對於
    被害人己○○之2 次重利犯行，均各係基於同一決意而為之
    數個舉動，且時間相近、所侵害法益相同，依一般社會健全
    之觀念，難以強行分開，應予包括之評價，而分別論以接續
    犯之實質上一罪。被告2 人對於本件被害人所為之7 起重利
    犯行，犯罪時間不同、所侵害法益有別，顯係分別起意為之
    ，自應予以分論併罰。爰審酌被告2 人趁人財務上急迫之際
    ，以私人放款方式賺取不相當之超額高利，所為實不足取，
    惟念渠等犯後坦承犯行，態度良好，復參以渠等獲取之不法
    利益等一切情狀，分別量處如主文所示之刑，並定其應執行
    刑，復諭知易科罰金之折算標準，以資懲儆。扣案如附表2
    編號1 至7 所示之物，均係被告2 人所有，且分別係因本件
    7 起重利犯罪所得之物，及供犯罪所用之物，業據被告2 人
    於本院審理中陳述在卷，爰依刑法第38條第1 項第2 、3 款
    規定，併予宣告沒收。至扣案如附表2 編號8 所示物品，無
    證據證明與本案有何關連，扣案如附表2 編號9 、10所示物
    品，則屬各該被害人所有，是均不為沒收之宣告，附此敘明
    。
據上論斷，應依刑事訴訟法第273 條之1 第1 項、第299 條第1
項前段、第310 條之2 、第454 條第2 項，刑法第28條、第344
條、第41條第1 項前段、第2 項、第51條第6 款、第38條第1 項
第2 款、第3 款，刑法施行法第1 條之1 ，判決如主文。
本案經檢察官陳麗琇到庭執行職務。
中    華    民    國    97    年    12    月    9     日
                  刑事第七庭    法  官  陳君杰
以上正本證明與原本無異。
如不服本判決應於收受判決後10日內向本院提出上訴書狀，並應
敘述具體理由。其未敘述上訴理由者，應於上訴期間屆滿後20日
內向本院補提理由書(均須按他造當事人之人數附繕本)「切勿逕
送上級法院」。
中    華    民    國    97    年    12    月    9     日
                                書記官  李承悌
附錄本判決論罪科刑法條全文：
刑法第344 條
乘他人急迫、輕率或無經驗貸以金錢或其他物品，而取得與原本
顯不相當之重利者，處1 年以下有期徒刑、拘役或科或併科1000
元以下罰金。
附表1：
┌──┬──────┬───────────────────────┐
│編號│所為犯行    │宣告刑                                        │
├──┼──────┼───────────────────────┤
│ 1  │起訴書附表1 │各處拘役參拾日，如易科罰金，均以新臺幣壹仟元折│
│    │編號1 、2 所│算壹日。扣案如附表2 編號1 所示之物沒收。      │
│    │示犯行      │                                              │
├──┼──────┼───────────────────────┤
│ 2  │起訴書附表1 │各處拘役拾日，如易科罰金，均以新臺幣壹仟元折算│
│    │編號3 所示犯│壹日。扣案如附表2 編號2 所示之物沒收。        │
│    │行          │                                              │
├──┼──────┼───────────────────────┤
│ 3  │起訴書附表1 │各處拘役貳拾日，如易科罰金，均以新臺幣壹仟元折│
│    │編號4 所示犯│算壹日。扣案如附表2 編號3 所示之物沒收。      │
│    │行          │                                              │
├──┼──────┼───────────────────────┤
│ 4  │起訴書附表1 │各處拘役參拾日，如易科罰金，均以新臺幣壹仟元折│
│    │編號5 、6 、│算壹日。扣案如附表2 編號4 所示之物沒收。      │
│    │7 所示犯行  │                                              │
├──┼──────┼───────────────────────┤
│ 5  │起訴書附表1 │各處拘役肆拾日，如易科罰金，均以新臺幣壹仟元折│
│    │編號8 、9 所│算壹日。扣案如附表2 編號5 所示之物沒收。      │
│    │示犯行      │                                              │
├──┼──────┼───────────────────────┤
│ 6  │起訴書附表1 │各處拘役拾伍日，如易科罰金，均以新臺幣壹仟元折│
│    │編號10所示犯│算壹日。扣案如附表2 編號6 所示之物沒收。      │
│    │行          │                                              │
├──┼──────┼───────────────────────┤
│ 7  │起訴書附表1 │各處拘役參拾日，如易科罰金，均以新臺幣壹仟元折│
│    │編號11、12所│算壹日。扣案如附表2 編號7 所示之物沒收。      │
│    │示犯行      │                                              │
└──┴──────┴───────────────────────┘
附表2：
┌──┬──────────────────────────────┐
│編號│扣案物品                                                    │
├──┼──────────────────────────────┤
│ 1  │標示「辛○○」信封袋1 只、辛○○簽發之本票（金額分別為1 萬元│
│    │、6000元、7000元、7000元）共4 張、辛○○之身分證影本1 張、空│
│    │白本票（餘20張）1本                                         │
├──┼──────────────────────────────┤
│ 2  │標示「戊○○」信封袋1 只、戊○○簽發之本票（金額分別為6000元│
│    │、5000元、2000元、2000元、5000元）共5 張                    │
├──┼──────────────────────────────┤
│ 3  │標示「甲○○」信封袋1 只、甲○○簽發之本票（金額分別為6000元│
│    │、7000元、7000元）共3 張                                    │
├──┼──────────────────────────────┤
│ 4  │標示「庚○○」信封袋1 只、庚○○簽發之本票（金額分別為1 萬元│
│    │、4000元、1 萬元、3000元、3000元）共3 張、空白本票（餘8 張）│
│    │1 本                                                        │
├──┼──────────────────────────────┤
│ 5  │標示「壬○○」信封袋1 只                                    │
├──┼──────────────────────────────┤
│ 6  │標示「丙○○」信封袋1 只、丙○○簽發之本票（金額分別為1 萬元│
│    │、4000元、1 萬元、3000元、3000元）共3 張                    │
├──┼──────────────────────────────┤
│ 7  │標示「己○○」信封袋1 只、己○○簽發之本票（金額分別為5000元│
│    │、5000元、7000元、7000元、6000元）共5 張                    │
├──┼──────────────────────────────┤
│ 8  │記事本1 本                                                  │
├──┼──────────────────────────────┤
│ 9  │戊○○、甲○○、庚○○、己○○身分證正本各1 張              │
├──┼──────────────────────────────┤
│ 10 │丙○○健保卡正本1 張                                        │
└──┴──────────────────────────────┘


司法院資訊處製作；財團法人民間司法改革基金會備份。
